【裁判字號】    94,訴,993
【裁判日期】    950503
【裁判案由】    妨害自由等
【裁判全文】
臺灣桃園地方法院刑事判決               94年度訴字第993號
公  訴  人  臺灣桃園地方法院檢察署檢察官
被      告  己○○
                    （另案在臺灣桃園監獄執行中）
上列被告因妨害自由等案件，經檢察官提起公訴（93年度偵字第
17035 號），本院判決如下：
    主  文
己○○共同連續私行拘禁，累犯，處有期徒刑捌月。
被訴傷害部分公訴不受理。
    事  實
一、己○○前於民國91年間，因違反毒品危害防制條例、傷害等
    案件，經本院分別判處有期徒刑7 月、3 月，並定應行刑為
    有期徒刑8 月確定，甫於93年1 月16日縮刑期滿執行完畢，
    竟仍不知警惕。緣丙○○（經本院以94年度訴字第1282號判
    決判處有期徒刑8 月，現由臺灣高等法院審理中）與甲○○
    間有金錢借貸糾紛，甲○○並避不見面，丙○○於93年10月
    初經由己○○告知甲○○下落後，為要求甲○○還錢，即與
    己○○及乙○○（未據起訴）基於妨害自由之概括犯意聯絡
    ，推由己○○、乙○○於93年10月12日凌晨3 時許，駕駛車
    牌號碼不詳之自用小客車，前往桃園縣八德市霄裡里營盤7-
    15號前，強押甲○○及其配偶丁○○上車，並載往丙○○位
    在桃園縣八德市○○路493 巷65弄27號住處3 樓拘禁。迨同
    日下午1 時30分許，甲○○、丁○○趁丙○○看管鬆懈之際
    趁隙逃離，然旋為丙○○等人發覺，丙○○乃與己○○、乙○○及陳志彥（未據起訴）共同駕車追躡至桃園縣八德市霄
    裡里營盤7-15號地下室，經丙○○要求甲○○、丁○○上車
    遭拒後，己○○、陳志彥竟分持滅火器、木棒等物毆打甲○○成傷（傷害部分業經甲○○於本院審理時撤回告訴），己○○、丙○○、乙○○復承上開共同私行拘禁人之概括犯意
    ，並與陳志彥基於私行拘禁之犯意聯絡，再度強押甲○○、
    丁○○上車，由己○○駕駛車輛，陳志彥坐於副駕駛座，又
    為防止甲○○、丁○○逃跑，復令其等2 人坐於車輛後座中
    間位置，丙○○及乙○○則坐於後座兩側看守監視，而將甲○○、丁○○載至丙○○上開住處3 樓私行拘禁。嗣於93年
    10月13日晚間，甲○○向丙○○等人佯稱欲外出借錢償還欠
    款，並將丁○○留在該處為質，始得順利離開。甲○○於離
    去後隨即報警，於同日晚間11時22分帶同警方在上址救出丁○○，丁○○始獲釋放，並當場查獲丙○○。
三、案經桃園縣政府警察局平鎮分局報告臺灣桃園地方法院檢察
    署檢察官偵查起訴。
    理  由
一、被告己○○雖坦承因丙○○與甲○○間有金錢借貸糾紛，為
    使甲○○返還欠款，而於93年10月12日下午1 時30分許，駕
    車搭載丙○○、陳志彥、乙○○前往桃園縣八德市霄裡里營
    盤7-15號找甲○○、丁○○，並於毆打甲○○後，將甲○○
    、丁○○載至丙○○位在桃園縣八德市○○路493 巷65弄27
    號住處3 樓等情不諱，惟矢口否認有何私行拘禁人之犯行，
    辯稱：甲○○、丁○○本來就住在丙○○上開住處，2 人乃
    自願與其前往丙○○住處，其並未限制甲○○、丁○○之行
    動自由，更無先後2 次強押甲○○、丁○○至丙○○住處之
    行為云云。經查：
（一）關於被告與丙○○、乙○○、陳志彥等人，如何強押甲○○、丁○○上車，將之拘禁在桃園縣八德市○○路493 巷
      65弄27號3 樓，並要求甲○○還錢之過程，分據被害人甲○○於警詢、檢察官偵訊（甲○○業已到庭作證，惟與其
      於警詢、檢察官偵訊時所為證詞不符，因後者具有較為可
      信之特別情況，具有證據能力，此部分詳如後述）及丁○○於警詢時證述（丁○○另案通緝中，所在不明而傳喚不
      到，警詢時之證述有證據能力）甚詳。甲○○斯時之指訴
      略以：其與丙○○有金錢糾紛，於93年10月12日凌晨3 時
      許，在桃園縣八德市霄裡里營盤7-15號前，因被告女友乙○○強拉丁○○上車，其只好接著上車，被告將車開到丙○○位在桃園縣八德市○○路493 巷65弄27號住處，並把
      其與丁○○關在3 樓房間，當天下午1 時30分許，其等2
      人趁機逃跑至桃園縣八德市霄裡里營盤7-15號地下室躲藏
      ，又被丙○○及被告找到，其等不願回去，被告及陳志彥
      即拿滅火器、木棒對其毆打，並強押2 人到丙○○上開住
      處拘禁，後來其以借錢為始得逃離上址等語，並於初次警
      詢時，央求警員速將其妻丁○○救出（見偵查卷第38、12
      0 頁）。丁○○之指稱則略謂：93年10月12日凌晨3 時許
      ，被告和乙○○在桃園縣八德市霄裡里營盤7-15號前，要
      其與甲○○上車，其等不肯上車，乙○○就強拉其上車，
      甲○○沒辦法，只好跟著上車，2 人被載到丙○○住處，
      關在3 樓房間，當天下午1 時30分許，2 人趁機逃跑，但
      又在桃園縣八德市霄裡里營盤7-15號地下室為被告、丙○○、乙○○及綽號「阿彥」之男子（即陳志彥）找到，因
      2 人不願意回去，被告及「阿彥」即對甲○○拳打腳踢，
      2 人又被強行拉上車，載至丙○○住處關在3 樓房間等語
      （見偵查卷第41、42頁）。2 人指述之案發情節非僅相互
      吻合，內容亦甚為具體明確，並與被告自承毆打甲○○之
      情節相符，足認並無胡亂指摘之情形。參以證人即本案承
      辦警員黃群臺於本院另案審理丙○○妨害自由案件（即本
      院94年度訴字第1282號刑事案件，以下簡稱另案）時，亦
      到庭證稱：甲○○到平鎮分局報案時，說丙○○及被告等
      人對其及丁○○妨害自由，警方由甲○○帶同到丙○○住
      處時，丁○○是在3 樓房間，丁○○當時說其是被強行押
      走，關在別人家裡，看到警察到時，丁○○的神色可以形
      容是很高興見到警察來救助她，至甲○○在警詢中，則未
      提及住在被告家中，僅提及曾經逃脫1 次，但是為被告等
      人找到，後來是假藉要外出借錢，才得以離開等語詳實（
      見本院卷第124 頁至第127 頁）。其所證述之查獲過程，
      核與甲○○、丁○○前開警、偵訊時指述均相符，且前後
      互相連貫，益證甲○○於事發初始，在警詢、偵查中所陳
      稱之情節，始為真實可採。被告上開所辯，洵屬卸責之詞
      ，無足憑信。
（二）甲○○於本院另案審理時，雖到庭證稱：其係自願與被告
      到丙○○住處，且在桃園縣八德市霄裡里營盤7-15號地下
      室遭被告、陳志彥毆打後，也是其請被告順道載其與丁○○回丙○○家拿東西，丁○○則是因為和其吵架，所以才
      自願留在那邊云云（見本院94訴1282號影卷第94至96頁）
      ，並稱：其本來是住在丙○○家，但後來因為相處不愉快
      ，所以才要走，被打則是因另起口角，而會在被打後再回
      丙○○住處，則是要回去拿東西云云（見本院卷第130 、
      131 頁）；又於本院審理時證稱：93年10月12日凌晨，因
      為跟丙○○間之財務糾紛，在桃園縣八德市霄裡里盤營7-
      15號前遭被告打，之後其請被告順便載其去丙○○家，確
      實是要回去拿東西，其與丁○○並未被限制行動，可以自
      由離去丙○○住處，至於當天其離去後前往警局報案，是
      因為被告等人都在吸毒，要報警把他們通通抓起來，並不
      是要去救其太太的云云（見本院卷第141 、143 、144 頁
      ），而為有利被告之供述。然非僅3 次證述之情節均有所
      出入，倘其願意留在丙○○處，第2 次返回該處前，又何
      以遭到被告毆打？而所稱報警是因為被告等人皆施用毒品
      ，與其妻丁○○是否遭拘禁無關云云，亦明顯有違一般事
      理常情。雖甲○○事後表示，因其警詢時有吃安眠藥，所
      以不知當時所述內容為何（見本院卷第142 頁），但其於
      事後檢察官訊問時，仍為相同證詞，業如前述，而該次偵
      訊時間為94年4 月18日，距警詢時相隔月餘，且其於本院
      另案審理時，仍一再證稱當時以為其太太丁○○被押，才
      會報警處理等語（見本院卷第130 、131 頁），於本院審
      理時，就93年10月12日下午1 時30分許搭車時座位之位置
      ，亦描述詳實（見本院卷第147 頁），所述均與警詢時之
      指訴相符，足認其於警詢時所證，並無意識不清之情況，
      此部分所述與實情不符。況證人甲○○於94年4 月18日偵
      訊時，即已明白告訴檢察官：不願意具結作證，因為怕被
      報復等語（見偵查卷第120 頁），佐以證人甲○○在本院
      庭訊時，因其另案在押於臺灣桃園看守所，而與另案在監
      執行之被告己○○同時提入庭內等情，有臺灣高等法院被
      告前案紀錄表各1 份在卷可稽，堪認證人甲○○在警詢、
      檢察官偵訊中所述之情節，因離事發之時間最近，受他人
      不當干預或評估利弊後始為陳述之可能性較低，當較本院
      審理時證述之情節為真實可採，其在本院審理時之前揭證
      詞，則屬迴護之詞，無從據為有利被告之認定。至共犯丙○○雖亦否認與被告共犯上開妨害自由之犯行（見另案影
      卷），丙○○之子戊○○於警詢、檢察官訊問時，供稱其
      僅見到甲○○身上有傷，但行動並無遭到限制（見偵查卷
      第14、59、60頁），蕭淑美之女庚○○亦於警詢、檢察官
      詢問時，表示甲○○、丁○○是因走投無路自願住在丙○○住處，期間甲○○還可以外出買菸，並無遭到限制行動
      （見偵查卷第19、61、62頁）云云，然其等所述，非僅與
      上開事證不符，且丙○○甫因本案犯行，經本院判處有期
      徒刑8 月在案，有本院94年度訴字第1282號刑事判決1 份
      在卷可稽（見本院卷第157 至159 頁），戊○○、庚○○
      為上開供述時，亦被列為共犯，僅事後因罪證不足，而經
      檢察官為不起訴處分在案，有臺灣桃園地方法院檢察署檢
      察官94年度偵緝字第503 、505 、525 號不起訴處分書1
      份附卷可考（見本院卷第62、63頁），其等與被告既有利
      害關係，所述應屬避究之詞，亦難採為有利被告之證據。
（三）綜上所述，本案事證明確，被告犯行堪以認定，應依法論
      科。
二、按刑法第302 條第1 項所謂其他非法方法剝奪人之行動自由
    ，係對於同條項私行拘禁之補充規定，上訴人將人私行拘禁
    ，同條項既有明文，按之主要規定優於補充規定原則，自不
    應宣告補充規定之罪名（最高法院30年上字第1693號判例意
    旨參照）。本案被告己○○前後2 次強押被害人甲○○、丁○○上車並載往丙○○住處之犯行，均先剝奪被害人甲○○
    、丁○○之行動自由，隨即將2 人拘禁於丙○○住處，且前
    後2 次拘禁之時間各長達10餘小時，顯然係由觸犯補充性規
    定，進而觸犯主要性規定，揆諸前開判例意旨，僅論以私行
    拘禁罪為已足，不再宣告補充規定之罪名。是核被告己○○
    所為，係犯刑法第302 條第1 項之私行拘禁罪。被告就第1
    次私行拘禁之犯行，與丙○○、乙○○間，有犯意聯絡及行
    為分擔，另就第2 次私行拘禁之犯行，亦與丙○○、乙○○
    、陳志彥間，有犯意聯絡及行為分擔，均應論以共同正犯。
    被告先後2 次私行拘禁之犯行，雖被害人均為甲○○、丁○○，然前後2 次強押之地點及夥同之共犯不同，尚非接續犯
    ，惟時間緊接、方法相同，觸犯構成要件相同之罪名，顯基
    於概括犯意為之，為連續犯，應依法論以一罪，並加重其刑
    。被告以一剝奪他人行動自由之行為，同時侵害甲○○、丁○○2 人之人身自由法益，為同種想像競合，應依刑法第55
    條規定，從刑法第302 條第1 項之私行拘禁罪一罪處斷。被
    告前於91年間，因違反毒品危害防制條例、傷害等案件，經
    本院分別判處有期徒刑7 月、3 月，並定應行刑為有期徒刑
    8 月確定，甫於93年1 月16日縮刑期滿執行完畢乙節，有臺
    灣高等法院被告前案紀錄表1 紙在卷足憑，被告於有期徒刑
    執行完畢後，5 年內再犯本件有期徒刑以上之罪，為累犯，
    應依刑法第47條之規定遞加重其刑。爰審酌被告以非法方式
    追討款項，對社會治安造成相當程度之危害，且事後猶虛詞
    掩飾犯行，暨其犯罪之動機、目的、手段等一切情狀，量處
    如主文所示之刑。
三、公訴意旨另以：被告與陳志彥共同基於傷害被害人甲○○之
    犯意聯絡，出手毆打甲○○成傷，因認被告另涉犯刑法第27
    7 條第1 項之傷害罪嫌。惟按告訴乃論之罪，告訴人於第一
    審辯論終結前得撤回其告訴，又告訴經撤回者，應諭知不受
    理之判決，刑事訴訟法第238 條第1 項、第303 條第3 款分
    別定有明文。公訴人認被告犯刑法第277 條第1 項之傷害罪
    ，依同法第287 條前段之規定，須告訴乃論。茲告訴人甲○○於本院審理時，已當庭撤回其告訴（見本院卷第151 頁）
    ，依照上開說明，爰其被訴傷害部分之犯行，諭知不受理之
    判決。
據上論斷，應依刑事訴訟法第299 條第1 項前段、第303 條第3
款，刑法第28條、第56條、第302 條第1 項、第55條、第47條，
罰金罰鍰提高標準條例第1 條前段，判決如主文。
本案經檢察官古慧珍到庭執行職務。
中    華     民     國    95    年    5    月    3    日
                  刑事第十庭審判長法  官  江德民
                                  法  官  蔡和憲
                                  法  官  許炎灶
以上正本證明與原本無異。
如不服本判決，應於判決送達後10日內向本院提出上訴狀（應附
繕本），上訴於臺灣高等法院。
                                  書記官  文巧雲
中    華    民    國    95    年    5     月    3     日
附錄本案論罪科刑所引法條：刑法第302 條。
中華民國刑法第302 條 (剝奪他人行動自由罪)
 私 行拘禁或以其他非法方法，剝奪人之行動自由者，處五年以
下有期徒刑、拘役或三百元以下罰金。
因而致人於死者，處無期徒刑或七年以上有期徒刑，致重傷者，
處三年以上十年以下有期徒刑。
第一項之未遂犯罰之。


司法院資訊處製作；財團法人民間司法改革基金會備份。
